【裁判字號】    97,簡上,70
【裁判日期】    970820
【裁判案由】    損害賠償
【裁判全文】
臺灣彰化地方法院民事判決  97年度簡上字第70號
上  訴  人  乙○○
訴訟代理人  丙○○
            張益隆律師
被 上訴 人  甲○○
上列當事人間請求侵權行為損害賠償事件，上訴人對於中華民國
97年3月20日本院北斗簡易庭第一審判決（96年度斗簡字第228號
）提起上訴，本院於民國97年8月6日言詞辯論終結，玆判決如下
：
    主      文
上訴駁回。
第二審訴訟費用由上訴人負擔。
    事實及理由
一、上訴人起訴及上訴主張：
  (1)上訴人在彰化縣田中鎮○○街92號1樓經營麵包店，因為店
    內電線線路老舊，乃於民國93年8、9月間委請被上訴人更新
    線路並開啟電表（下稱系爭電表）施工，酬勞為新台幣（下
    同）23,000元，施工完畢後由台灣電力股份有限公司（下稱
    台電公司）派員於同年9月15日將電表再封印。詎被上訴人
    施工時，竟誤將系爭電表內之電源側與負載側對調，致於94
    年6月間經台電公司稽查人員發現而提出竊電罪刑事告訴，
    並為台灣彰化地方法院檢察署檢察官以94年度偵字第8467號
    提起公訴，幸貴院刑事庭明察秋毫，以95年度訴字第73號刑
    事判決認定上訴人並無竊電犯行，而判決無罪確定在案。
  (2)上訴人之職業為麵包師傅，對水電工程毫無所悉，且改裝電
    線需花費1小時且須具有水電專業能力始能為之（刑事審判
    筆錄第16頁，證人王佳旺證詞），才委託具水電專業之被上
    訴人更新線路。又上訴人經營之麵包店有1、2樓，各設有1
    個電錶，委託被上訴人施工時，亦將1樓部分機器接到2樓，
    致2樓電費增加，總電費則未有明顯增減，並未獲得任何竊
    電之利益，足證上訴人並無變更線路之能力及意圖。再者電
    費多寡與他人無涉，自不可能有上訴人以外之第三人趁機變
    更線路之可能，故上訴人本人絕無可能自行變更線路。
  (3)系爭電表確有電源側與負載側對調之事實，經查系爭電表遭
    變更之可能時點，應於被上訴人施工日起至台電公司人員到
    場檢驗再封印日之間。蓋系爭電表於93年9月15日封印後，
    至台電公司於94年6月6日發覺線路已遭變動止，期間內僅有
    台電公司外包商張輝彬為更換系爭電表而開啟之，故於系爭
    電表遭變更之可能時點內，只有被上訴人對系爭電表進行施
    工而已。因台電公司封印人員莊捷智僅於再封印之日檢查系
    爭電表之線路有無誤接之情形，並無修改變動線路之職責，
    而上訴人與莊捷智並不認識，自應排除莊捷智誤接線路之可
    能。再系爭電表於封印後至張輝彬剪斷封印鎖前，並無任何
    遭受破壞之痕跡，於未破壞封印鎖情況下，上訴人或他人自
    不可能將系爭電表內之電源側與負載側對調，故實難認除被
    上訴人外，有其他人為改變電錶結構之竊電行為。準此以觀
    ，系爭電表在93年9月15日封印時，即已存在電源側與負載
    側對調之情況，此當係93年8、9月間被上訴人施工所導致。
  (4)按主張法律關係存在之當事人，固應就該法律關係發生所需
    具備之特別要件，負舉證之責任，惟此特別之具備，茍能證
    明間接事實，且該間接事實與要件事實間，依經驗法則及論
    理法則已足推認其因果關係者，自無不可，非以直接證明要
    件事實為必要（最高法院92年台上字第1971號判決參照）。
    本件系爭電表電源側與負載側遭人對調之時點，應係於被上
    訴人施工後台電公司再封印前之期間內，既上訴人並不具有
    變更線路之專業能力，亦無上訴人以外之第三人趁機變更線
    路之可能，而台電公司人員莊捷智亦不可能自行將連接正確
    之線路變更為錯誤，則依經驗法則及論理法則已足推認該電
    線連接錯誤顯係被上訴人所為。
  (5)又被上訴人誤接電線之行為，導致上訴人遭誤認為竊電，其
    兩者間具有因果關係。蓋電力提供專屬於台電公司，台電公
    司人員每2個月抄計電費時均會檢查電力使用有無異常，每
    年度亦會更新電表檢查有無異常。而依證人張輝彬於前開刑
    事案件95年4月11日審判筆錄第11、13頁證稱：「電源與負
    載對調，電費會減一半。」、「發現電源及負載上下互調，
    是一定要回報台電公司。」，足見被上訴人過失將電源與負
    載線對調，依一般經驗法則，通常會被台電公司發現電費減
    少而懷疑遭竊電。是以本件被上訴人承攬電力線路裝修而將
    電源線與負載線裝錯之不完全給付行為，通常會導致遭台電
    公司誤認為竊電，致上訴人受鄰居視為竊賊之歧視，上訴人
    名譽、人格因此受到嚴重損害，且已屬無法回復。
  (6)退步言，縱貴院認系爭電表電源側與負載側對調，係被上訴
    人以外之人所為，或無法證明係被上訴人所為，惟被上訴人
    承攬上訴人之線路變更工程，自應負工作物之瑕疵擔保責任
    ，被上訴人於工作物交付前即應盡注意保管之義務，而今工
    作物即系爭電表於封印前發生線路遭變更之情事，被上訴人
    顯未盡其承攬人之注意義務，故被上訴人顯有不完全給付情
    事，侵害上訴人之財產利益，且造成上訴人人格權受損，為
    此爰依不完全給付之債務不履行法律關係，請求被上訴人賠
    償不能給付之財產上損害20,000元及加害給付之非財產上損
    害300,000元，合計320,000元等語
二、被上訴人則以：
    被上訴人施工並無錯誤，且依台電公司之規定，電表更換線
    路必須向該公司申請開封才能施工，施工完畢後由該公司派
    員檢驗合格才再封印送電，如果線路接錯，台電公司不可能
    供電。被上訴人於93年8月底施工完成，向台電公司申請再
    封印，9月15日台電公司才派員封印，封印時並未通知伊到
    場，惟台電公司封印人員莊捷智在刑事案件偵查中已證稱線
    路沒有問題，且電源側與負載側接錯的話台電公司馬上會知
    道等語置辯。
三、原審判決上訴人全部敗訴，上訴人不服提起上訴，並聲明求
    為判決：(一)原判決廢棄。(二)被上訴人應給付上訴人320,000
    元，及自起訴狀繕本送達翌日起至清償日止，按年息5%計算
    之利息。(三)第一、二審訴訟費用由被上訴人負擔。被上訴人
    則聲明求為判決：(一)上訴駁回。(二)第二審訴訟費用由上訴人
    負擔。
四、得心證之理由：
  (1)本件上訴人主張被上訴人施工時誤將系爭電表內之電源側與
    負載側對調，惟此為被上訴人所否認。經查，上訴人主張被
    上訴人施工錯誤，無非係以台電公司外包商張輝彬於台灣彰
    化地方法院檢察署94年度偵字第8467號刑事案件中證述：於
    94年1月初更新系爭電表時，該電表之封印鎖雖無損壞，但
    電表內之線路已被改變等語，為其推論之基礎。惟查，台電
    公司員工莊捷智業於上開刑事案件偵查中到庭結證稱：「（
    93年9月15日）我有檢查線路，確定接線沒有問題。」、「
    因為我會用電壓器測試，所以確定沒有問題。」等語綦詳（
    見偵查卷第34頁）。況且，上訴人係同時使用彰化縣田中鎮
    ○○街92號1樓之00000000000電號及同址2樓之00000000000
    電號，而自92年6月起至94年6月止，該2電號每期共應繳付
    之電費，依序為5,105、6,200、6,210、5,274、4,668、5,
    710、5,211、3,948、5,413、5,567、5,089、5,434及5,805
    元，此有該2電號之用電繳費紀錄2紙附於本院95年度訴字第
    73號刑事卷宗可稽，足見上訴人於93年8月間委請被上訴人
    施工後，其實際用電量並無減少之情形，則莊捷智證稱其於
    93年9月15日系爭電表封印前檢查線路、電壓均無問題，即
    非無據，堪予採信。張輝彬前開證詞與莊捷智所證述不符，
    且與上訴人用電量並無減少之情形亦有矛盾，是否真實，容
    非無疑，自不足以採為不利於被上訴人之唯一證據。
  (2)末查，系爭電表於94年6月6日經台電公司稽查人員查獲時，
    電表內之電源側與負載側雖有對調情事，惟張輝彬證稱其於
    94年1月間即將系爭電表之封印鎖剪斷，則在台電公司稽查
    前，系爭電表長期處於無封印之狀況，是不能僅憑稽查時確
    有電源側與負載側對調情事，憑此推論係被上訴人施工錯誤
    。此外，上訴人並未提出其他確切之事證足資證明被上訴人
    施工錯誤或未盡保管義務，應認其舉證尚有不足。
  (3)綜上所述，上訴人主張被上訴人應負不完全給付之債務不履
    行責任，尚屬無據，其據此請求被上訴人賠償320,000元及
    利息，為無理由，應予駁回。原審為上訴人敗訴之判決，並
    無不當，應予維持，上訴意旨求予廢棄改判，為無理由，應
    駁回其上訴。
五、本件事證已臻明確，兩造其餘攻擊或防禦方法及所提證據，
    均與本院心證之形成，不生影響，爰不一一再加以論述，併
    此明。
六、據上論結，本件上訴為無理由，依民事訴訟法第436條之1第
    3項、第449條第1項、第78條，判決如主文。
中    華    民    國    97    年    8    月    20    日
                    民事第二庭審判長法  官   康弼周
                                    法  官   陳秋錦
                                    法  官   施錫揮
以上正本係照原本作成。
不得上訴。
中    華    民    國    97    年    8    月    20  日
                                    書記官   黃鏽金


司法院資訊處製作；財團法人民間司法改革基金會備份。
